【裁判字號】    97,易,1966
【裁判日期】    970818
【裁判案由】    侵占等
【裁判全文】
臺灣板橋地方法院刑事判決              97年度易字第1966號
公  訴  人  臺灣板橋地方法院檢察署檢察官
被      告  乙○○
                    （現於臺灣臺中女子監獄執行中）
上列被告因侵占等案件，經檢察官提起公訴（97年度偵緝字第
1283號），本院於準備程序進行中，被告就被訴之事實為有罪之
陳述，經告知被告簡式審判程序之旨，並聽取當事人之意見後，
本院合議庭裁定進行簡式審判程序，判決如下：
    主  文
乙○○連續意圖為自己不法之所有，而侵占對於業務上所持有之
物，處有期徒刑捌月。
    事  實
一、乙○○原於址設臺北縣板橋市○○路○ 段236 號8 樓「東家
    食品股份有限公司」（下稱東家公司）擔任會計，為從事業
    務之人。竟基於意圖為自己不法所有之概括犯意，利用職務
    之便，自民國（下同）95年2 月間起至同年6 月間（起訴書
    誤為7 月止，先後將其業務上代東家公司保管持有之車位租
    金收入、零用金款項及羊肉爐零售收入共計新臺幣（下同）
    100,686 元，以變易持有為所有之意思予以侵占入己；又於
    95年3 月、4 月及5 月間，以浮報薪資及重複申請3 及4 月
    會計師記帳費用之方式，登載於其業務上製作之請款單及轉
    帳傳票，並交付東家公司予以行使，足生損害於東家公司帳
    目管理之正確性，溢領總計達244,701 元之薪資及15,000元
    之會計師記帳費用，並將該等金額予以侵吞入己。嗣東家公
    司發現帳目有異，要求乙○○以其薪資抵償上開款項，惟於
    95年8 月間乙○○無故自行離職，不知去向，致東家公司尚
    有共計360,387 元之侵占款項追索無著。
二、案經東家公司訴由臺灣板橋地方法院檢察署檢察官偵查後提
    起公訴。
    理  由
一、按除被告所犯為死刑、無期徒刑、最輕本刑為三年以上有期
    徒刑之罪或高等法院管轄第一審案件者外，於第一次審判期
    日前之準備程序進行中，被告先就被訴事實為有罪之陳述時
    ，審判長得告知被告簡式審判程序之旨，並聽取當事人、代
    理人、辯護人及輔佐人之意見後，裁定進行簡式審判程序，
    刑事訴訟法第273 條之1 第1 項定有明文。經核本件被告乙
    ○○所犯係死刑、無期徒刑、最輕本刑為三年以上有期徒刑
    以外之罪，其於準備程序中就被訴事實為有罪之陳述，經法
    官告知簡式審判程序之旨，並聽取公訴人及被告之意見後，
    本院合議庭認宜進行簡式審判程序，爰依上揭規定合議裁定
    由受命法官獨任進行簡式審判程序，合先敘明。
二、論罪科刑部分：
（一）查被告行為後，刑法於94年2 月2 日修正公布，於95年7
      月1 日施行。按行為後法律有變更者，適用行為時之法律
      ，但行為後之法律有利於行為人者，適用最有利於行為人
      之法律，現行刑法第2 條第1 項訂有明文。此條規定乃與
      刑法第1 條罪刑法定主義契合，而貫徹法律禁止溯及既往
      原則，係規範行為後法律變更所生新舊法律比較適用之準
      據法，是刑法第2 條本身雖經修正，但刑法第2 條既屬適
      用法律之準據法，本身尚無比較新舊法之問題，應一律適
      用裁判時之現行刑法第2 條規定以決定適用之刑罰法律，
      合先敘明。又以本次刑法修正之比較新舊法，應就罪刑有
      關之共犯、未遂犯、想像競合犯、牽連犯、連續犯、結合
      犯，以及累犯加重、自首減輕暨其他法定加減原因（如身
      分加減）與加減例等一切情形，綜其全部罪刑之結果而為
      比較，最高法院95年5 月23日95年度第8 次刑庭會議決議
      可資參照。經查：
  １、刑法第336 條第2 項業務侵占罪，法定刑得併科3,000 元
      以下罰金，依修正後刑法施行法增訂第1 條之1 ：「中華
      民國94年1 月7 日刑法修正施行後，刑法分則編所定罰金
      之貨幣單位為新臺幣。94年1 月7 日刑法修正時，刑法分
      則編未修正之條文定有罰金者，自94年1 月7 日刑法修正
      施行後，就其所定數額提高為30倍。但72年6 月26日至94
      年1 月7 日新增或修正之條文，就其所定數額提高為3 倍
      。」及修正後刑法第33條第5 款：「主刑之種類如下：五
      、罰金：新臺幣1,000 元以上，以百元計算之」等規定，
      是依修正後之法律，刑法第336 條第2 項業務侵占罪所得
      併科之罰金刑最高為新臺幣90,000元、最低為新臺幣1,00
      0 元；然依被告行為時之刑罰法律，即罰金罰鍰提高標準
      條例第1 條前段規定之提高倍數10倍及刑法第33條第5 款
      規定之罰金最低額1 元計算，該罪之罰金刑最高為銀元30
      ,000 元 ，最低額為銀元1 元，若換算為新臺幣，最高額
      雖與新法同為新臺幣90,000萬元，然最低額僅為新臺幣3
      元。因此，比較上述修正前、後之刑罰法律，自以被告行
      為時關於科處罰金刑之法律較有利於被告。
  ２、刑法第55、第56條牽連犯、連續犯之規定業經修正刪除，
      是於新法修正施行後，被告之數犯罪行為，即須分論併罰
      。此刪除雖非犯罪構成要件之變更，但顯已影響行為人刑
      罰之法律效果，自屬法律有變更，依新法第2 條第1 項規
      定，比較新、舊法結果，仍應適用較有利於被告之行為時
      法律即舊法論以牽連犯、連續犯，此亦有最高法院95年度
      第8 次刑事庭會議決議參照。
  ３、綜合上述各條文修正前、後之比較，揆諸前揭最高法院決
      議及修正後刑法第2 條第1 項前段、後段規定之「從舊、
      從輕」原則，自應適用被告行為時之法律，即修正前刑法
      之相關規定，予以論處。
（二）按刑法上所謂業務，係指個人基於其社會地位繼續反覆所
      執行之事務，其主要部分之業務固不待論，即為完成主要
      業務所附隨之準備工作與輔助事務，亦應包括在內（最高
      法院71年台上字第1550號判例意旨參照）。查被告乙○○
      擔任東家公司之業務員，負責收取客戶貨款，乃從事業務
      之人。本件被告以浮報薪資、重複申請會計師記帳費用之
      方式，以達侵占因業務關係而持有之貨款之目的，核其所
      為，係犯刑法第216 條、第215 條行使業務上登載不實文
      書罪及同法第336 條第2 項之業務侵占罪。又被告業務上
      文書登載不實之低度行為，已為其行使之高度行為所吸收
      ，不另論罪。再被告先後多次之犯行，均時間緊接，且方
      法相同，皆係觸犯構成要件相同之罪名，顯各係基於概括
      犯意反覆為之，均應依修正前刑法第56條連續犯之規定論
      以一罪，並加重其刑。再被告犯上開2 罪間，有方法、結
      果之牽連關係，應從重以業務侵占罪處斷。爰審酌被告犯
      罪動機、目的、手段，侵占金額合計360,387 元，對於告
      訴人東家公司造成之損害，暨被告犯罪後坦承犯行之態度
      等一切情狀，量處如主文所示之刑，以資懲儆。
三、末查；被告犯罪時間雖在96年4 月24日以前，惟被告於偵查
    中逃匿，經臺灣板橋地方法院檢察署於96年4 月30日以甲○
    榮偵格緝字第2119號通緝書予以通緝，直至97年5 月18日為
    警緝獲，依中華民國九十六年罪犯減刑條例第5 條之規定，
    不得依本條例予以減刑，附此說明。
據上論斷，應依刑事訴訟法第273 條之1 第1 項、第299 條第1
項前段，刑法第2 條第1 項前段、第215 條、第216 條、第336
條第2 項、修正前刑法第56條、修正前刑法第55條後段，判決如
主文。
本案經檢察官吳文正到庭執行職務
中    華    民    國    97    年    8     月    18    日
                     刑事第五庭  法  官  潘  長  生
以上正本證明與原本無異。
如不服本判決應於送達後10日內向本院提出上訴狀。
                                 書記官  彭  麗  紅
中    華    民    國    97    年    8     月    18    日
附錄本案論罪科刑法條全文：
刑法第216條
行使第210條至第215條之文書者，依偽造、變造文書或登載不實
事項或使登載不實事項之規定處斷。
刑法第215條
從事業務之人，明知為不實之事項，而登載於其業務上作成之文
書，足以生損害於公眾或他人者，處3年以下有期徒刑、拘役或
5百元以下罰金。
刑法第336 條
對於公務上或因公益所持有之物，犯前條第1 項之罪者，處1 年
以上7 年以下有期徒刑，得併科5,000 元以下罰金。
對於業務上所持有之物，犯前條第1 項之罪者，處6 月以上5 年
以下有期徒刑，得併科3,000 元以下罰金。
前2 項之未遂犯罰之。


司法院資訊處製作；財團法人民間司法改革基金會備份。
